臺灣桃園地方法院刑事裁定             100年度聲字第5001號
聲  請  人
即  被  告  呂品
選任辯護人  沙洪律師
上列聲請人即被告因違反毒品危害防制條例案件，聲請具保停止
羈押，本院裁定如下：
    主  文
聲請駁回。
    理  由
一、聲請意旨略以：被告呂品於偵查中曾經自白，嗣於鈞院審理
    中亦自白全部犯罪事實，似已無羈押之必要；又重罪尚不能
    作為羈押被告之唯一理由，為符公平、比例原則，希鈞院能
    就被告犯罪嫌疑是否重大、有無羈押必要、有無不得羈押之
    情形及得否以具保、責付或限制住居等其他方式取代羈押併
    予審酌，況本件同案被告曹金水、童銘昱及徐萬春等人所涉
    販賣或運輸第一級毒品海洛因犯行之次數均與被告相同，然
    渠等卻能交保在外而未遭羈押，為符公平原則，爰聲請具保
    停止羈押等語。
二、按羈押被告之目的，其本質在於確保訴訟程序得以順利進行
    ，或為確保證據之存在與真實，或為確保嗣後刑罰之執行，
    而對被告所實施剝奪其人身自由之強制處分；被告有無羈押
    之必要，法院僅須審查被告犯罪嫌疑是否重大、有無羈押原
    因、以及有無賴羈押以保全偵審或執行之必要，由法院就具
    體個案情節予以斟酌決定，如就客觀情事觀察，法院許可羈
    押之裁定或延長羈押之裁定，在目的與手段間之衡量並無明
    顯違反比例原則情形，即無違法或不當可言；又執行羈押後
    有無繼續之必要，仍許由法院斟酌訴訟進行程度及其他一切
    情事而為認定，業有最高法院46年度台抗字第6 號判例可資
    參照，此乃法律所賦予法院之職權。
三、次按法律規定羈押被告之要件，須基於維持刑事司法權之有
    效行使之重大公益要求，並符合比例原則，方得為之。且無
    罪推定原則除禁止對未經有罪判決確定之被告執行刑罰，亦
    禁止僅憑犯罪嫌疑即施予被告類似刑罰之措施，倘以重大犯
    罪嫌疑為羈押之唯一要件，即可能違背無罪推定原則。基於
    憲法保障人民身體自由之意旨，被告犯刑事訴訟法第101 條
    第1 項第3 款所示之罪，嫌疑重大者，且有相當理由認其有
    逃亡、湮滅、偽造、變造證據或勾串共犯或證人之虞，亦無
    不得羈押之情形，法院斟酌能否以命該被告具保、責付或限
    制住居等侵害較小之手段代替羈押後，仍認非予羈押，顯難
    進行追訴、審判或執行者，方得羈押，始符合憲法第8 條保
    障人民身體自由及第16條保障人民訴訟權之意旨，司法院釋
    字第665 號解釋著有明文。又重罪常伴有逃亡、滅證之高度
    可能，係趨吉避凶、脫免刑責、不甘受罰之基本人性，倘一
    般正常之人，依其合理判斷，可認為該犯重罪嫌疑具有逃亡
    或滅證之相當或然率存在，即已該當「相當理由」之認定標
    準，不以達到充分可信或確定程度為必要。以量化為諭，若
    依客觀、正常之社會通念，認為其人已有超過百分之五十之
    逃亡、滅證可能性者，當可認為具有相當理由認為其有逃亡
    、滅證之虞（最高法院98年度台抗字第668 號裁定意旨參照
    ）。
四、經查，被告呂品因涉違反毒品危害防制條例案件，前經本院
    訊問後，認其販賣第一級毒品犯行犯罪嫌疑重大，且所犯為
    最輕本刑為無期徒刑之罪，而重罪常伴有逃亡、滅證之高度
    危險，則被告為求脫免重罪，自有逃亡或勾串證人、共犯之
    高度可能，就此細繹被告之供述與同案被告王德彰所述多所
    不一，互有矛盾，是於本案案情未臻明朗之前，有事實足認
    被告有勾串共犯之虞，參以被告所涉販賣第一級毒品海洛因
    犯行，嚴重戕害國人健康，並危及社會治安，為保全刑事審
    判及執行之進行，並依比例原則權衡被告之基本權利後，認
    被告有羈押之原因及必要，故依刑事訴訟法第101 條第1 項
    第2 款、第3 款之規定，自民國100 年10月3 日起予以羈押
    迄今。茲被告雖以前揭情詞聲請具保停止羈押，然本院審酌
    被告坦承販賣第一級毒品犯行，並有如起訴書證據清單所載
    相關證據可稽，足見其犯罪嫌疑確屬重大；又被告本件所犯
    毒品危害防制條例第4 條第1 項販賣第一級毒品罪，其法定
    刑為死刑或無期徒刑，屬最輕本刑為5 年以上有期徒刑之罪
    ，衡諸被告因涉犯上開重罪並經起訴，且知悉該等罪嫌法定
    刑非輕，其因之逃匿以規避審判程序進行及刑罰執行之可能
    性甚高，自有相當理由認被告有高度之逃亡可能，考量本案
    目前審理進度，倘命被告具保、責付或限制住居等侵害較小
    之手段，均不足以確保審判或執行程序之順利進行，而有繼
    續羈押被告之必要。復審酌被告被訴之販賣第一級毒品犯行
    ，嚴重危害社會秩序及國民健康，為確保國家刑罰權之遂行
    及國家、社會公益，並與被告之人身自由私益兩相權衡後，
    本院仍認對被告維持羈押之處分係屬適當及必要。至被告另
    稱同案被告未遭羈押乙節，經核尚非本院審酌應否准予具保
    停止羈押之原因，另本院亦查無被告有何刑事訴訟法第114
    條所列各款應予具保停止羈押之情形。綜上所述，被告羈押
    之原因仍然存在，尚不能因具保而使之消滅；是聲請人聲請
    具保停止羈押，自難准許，應予駁回。
五、爰依刑事訴訟法第220條，裁定如主文。
中    華    民    國    100   年    12    月    30    日
                  刑事第七庭審判長法  官  鄭吉雄
                                  法  官  丁俞尹
                                  法  官  陳振嘉
以上正本證明與原本無異。
如不服本裁定，應於裁定送達後5 日內向本院提出抗告狀。
                                  書記官  陳玉芳
中    華    民    國   100    年    12    月    30    日